臺灣臺中地方法院交通事件裁定　　　　95年度交聲字第1245號
原處分機關交通部公路總局臺中區監理所
異　議　人　乙○○
即受處分人
上列異議人即受處分人因違反道路交通管理處罰條例案件，對於
交通部公路總局臺中區監理所95年12月7 日所為之處分（豐監稽
違字第裁63-Z00000000號裁決書），聲明異議，本院裁定如下：
    主  文
異議駁回。
    理  由
一、原處分機關即交通部公路總局臺中區監理所以：本件異議人
    即受處分人乙○○於民國95年10月3 日中午12時11分許，駕
    駛車牌號碼５Ａ─５５６３號自小客客車，行經國道三號高
    速公路南下277.8 公里大林交流道附近，因(1)經雷測槍測定
    行車速度為時速126公里，超出限速時速110公里，超速16公
    里/時（雷測槍測距365公尺）；(2)不服稽查取締之違規，遭
    國道公路警察局第八警察隊古坑分隊警員當場掣開舉發違反
    道路交通管理事件通知單（單號：Z00000000號，受處分人
    拒簽，通知聯當場交付，並告知到案處所日期）舉發。查受
    處分人駕駛上開自小客車，於前揭時間、地點違規屬實，係
    違反道路交通管理處罰條例第33條第1項第1款及同條例第60
    條第1 項規定，嗣受處分人於應到案日前提出申訴，故於95
    年12月7 日以豐監稽違字第裁63-Z00000000號裁決書，裁處
    其罰鍰新臺幣（下同）共6千元，並記違規點數共2點。
二、本件受處分人乙○○則以：伊於95年10月3 日駕駛自小客貨
    車行走國道三號高速公路南下，於大林交流道附近，被警車
    攔下，警察說經雷射槍測得伊超速，但無拍攝照片足以證明
    伊有超速，另當時伊並未看到警察對伊攔車，待下交流道後
    ，伊遂停車，是對於警員認伊有不服稽查取締之違規，難令
    伊心服口服云云。
三、按汽車行駛高速公路，應依速限標誌指示；汽車行駛於高速
    公路，不遵行車管制之管制規則而有行車速度超過規定之最
    高速限者，處汽車駕駛人新臺幣3千元以上6千元以下罰鍰；
    汽車駕駛人，駕駛汽車有違反道路交通管理處罰條例之行為
    ，經交通勤務警察或依法令執行交通稽查任務人員制止時，
    不聽制止或拒絕停車接受稽查而逃逸者，除按各該條規定處
    罰外，處新臺幣3千元以上6千元以下罰鍰；汽車駕駛人駕駛
    汽車違反道路交通管理處罰條例第33條第1項、第60條第1項
    規定者，除應依各該條所規定之罰鍰處罰外，並予各記違規
    點數1 點，高速公路交通管制規則第5條第1項前段、道路交
    通管理處罰條例第33條第1項、第60條第1項、第63條第1 項
    第1款分別定有明文。經查：
  (一)本件受處分人有於上述時、地駕駛前開自小客車超速行駛及
    不服稽查取締之違規事實，業據證人即開單告發受處分人之
    員警甲○○於本院96年3月5日調查時，結證稱：受處分人違
    規地點係在國道三號高速公路南下277.8 公里，剛過古坑收
    費站，接近梅山交流道處，當時伊等手持雷射槍，面對當時
    行駛在中線車道之受處分人來車測速，雷射槍上顯示受處分
    人之車輛距離伊等有 365公尺之距離，且受處分人車輛時速
    達126 公里，伊等即開啟警示燈，當時受處分人車輛前尚有
    一輛車子，該車過去之後，伊始走到外側車道去攔車，當時
    外側車道並沒有車，受處分人之車輛之左右側均無車輛，與
    前車距離亦不會很近，因為如果距離太近，伊要走過去攔車
    的時間也不夠，後來因為受處分人未停車，所以伊就駕駛警
    車追受處分人車輛，受處分人之車輛下交流道時，直行方向
    係紅燈，受處分人就駕車往右邊大林方向行駛，約下交流道
    兩、三百公尺後，受處分人之車輛行駛在外側車道，伊即駕
    駛警車行走內側車道，與受處分人車輛並行，按警笛示意受
    處分人停車，受處分人才停車，伊問受處分人為何往這邊開
    ，結果受處分人一下子說要去梅山，一下子說要去古坑，均
    跟受處分人行車方向是往大林不同，所以才會給受處分人加
    開不服稽查取締之違規，當時測到受處分人車輛超速後，就
    去追受處分人之車輛，並未再測其他車輛之車速，所以當時
    伊讓受處分人看的測速資料，就是受處分人當時之車速等語
    甚為詳細。而證人甲○○係依法執行交通勤務之公務員，其
    與受處分人素不相識，復無怨隙等情，分據受處分人及證人
    甲○○於本院調查時陳明在卷，證人自甘冒偽證罪責之風險
    ，而故意誣陷受處分人之動機及必要，故其上開證述，應堪
    採信。
  (二)又查，本件舉發機關即內政部警政署國道公路警察局第八警
    察隊配發支雷射測速槍，係國外進口之最先進測速科技器材
    ，符合國際檢驗規定，並經本國法院認證，可確信其準確度
    ，執勤人員以雷射測速槍上方視窗內紅外線點瞄準被測車輛
    ，經鎖定後，槍內螢幕及顯示其速度與施測者之距離，不受
    他車影響（雖有他車前後行駛或併行亦同），本案所使用之
    雷射測速槍係依現場攔檢所設計之測速器，因駕駛人可當場
    檢視雷射測速槍行速顯示器所標示之數據佐證，故無附屬照
    相功能等情，有內政部警政署國道公路警察局第八警察隊95
    年11月16日公警八交字第0950872166號函附卷可按。而本件
    證人甲○○於攔停受處分人後，有將雷射測速槍測得之結果
    供，提示予受處分人觀看等情，業據受處分人於本院調查時
    供明在卷，且觀諸證人甲○○於測得受處分人超速行駛之結
    果後，即行走至外側車道欲攔停受處分人之車輛，在受處分
    人車輛未依指示停車後，復旋即駕駛警車跟隨在受處分人車
    輛後加以攔截，是其應無充裕之時間，再對其他車輛施測，
    應堪認定。而受處分人既對當時所見雷射槍測速結果如舉發
    違反道路交通管理事件通知單所載乙節，未加爭執，僅質疑
    並非其所駕車輛之施測之結果，然雷射槍施測時，並不會受
    他車影響，亦如前述，是證人甲○○對於受處分人車輛雷射
    槍施測之結果，確應舉發違反道路交通管理事件通知書所示
    ，亦堪認定。
  (三)本件執勤警員所使用之雷射測速槍未具照相功能等情，業如
    前述，惟按交通警察製單舉發違反道路交通管理處罰條例所
    列之違規事實，本質上為行政處分，係公務員基於職務上之
    權力，依法就特定之具體事件所為之具公法上效果之單方面
    行政行為，若無證據足資證明執勤員警之舉發有誤或有捏造
    事實違法取締之情事，則執勤警員本其維護交通秩序、安全
    職責所為之舉發，自應受到合法、正確之推定，否則若謂公
    務員一切行政行為均需預留證據以證其實，則國家行政勢必
    窒礙難行。至於警方取締交通違規事件，其以照相方式取證
    者，固足為違規之證明，惟警員當場舉發者，既經舉發員警
    本身之目睹、耳聞，其證言本屬證據方法之一，亦屬受處分
    人違規之適合證明，非必所有之違規事件，均須有照片或其
    他書面資料方足為違規之證據。故而，本件雖無受處分人超
    速之相片可佐，然受處分人既未能提出反面證據，證明其確
    無前述超速之行為，尚難認其辯解為可採。
  (四)另受處分人雖辯稱：伊並未見到警察對伊攔車云云。然證人
    甲○○既於行駛於受處分人車輛前方之車輛通過後，開啟警
    示燈，手持指揮棒行走至外側車道，示意受處分人停車，且
    當時受處分人左右側均無其他車輛，則受處分人顯無可能誤
    判證人甲○○係在攔查其他車輛。而受處分人係駕駛車輛下
    梅山交流道，並繼續行駛約二、三百公尺，待警車按警笛示
    意，並與其車輛並行後，方始停車，益證受處分人並未於證
    人甲○○攔停時，立即停車，是其有不服稽查取締之違規情
    節，亦堪認定。
  (五)綜上所述，受處分人前揭辯解，均不可採，其確有於前揭時
    、地，駕駛車輛超速行駛及不服稽查取締等違規行為。從而
    ，原處分機關依道路交通管理處罰條例第33條第1項第1款及
    第60條第1項規定，裁處受處分人罰鍰共6千元，並依同條例
    第63條第1項第3款、第1款規定，併予記違規點數共2點，核
    無違誤。受處分人猶執前詞，聲明異議，為無理由，應予駁
    回。
據上論斷，應依道路交通管理處罰條例第87條第 2項、道路交通
案件處理辦法第19條，裁定如主文。
中　　華　　民　　國　　96　　年　　8　 　月　　31　　日
                        交通法庭     法　官   郭妙俐
以上正本證明與原本無異。
如不服本裁定，應於送達後5 日內，向本院提出抗告狀（應附繕
本）。
                                     書記官   王美珍
中　　華　　民　　國　　96　　年　　8　 　月　　31　　日
